【裁判字號】    90,上,160
【裁判日期】    901030
【裁判案由】    遷讓房屋
【裁判全文】
臺灣高等法院臺南分院民事判決  九十年度上字第一六○號   Ｋ
      上  訴  人  甲  ○  ○（即福龍五金商號）
      被上訴人    乙  ○  ○
右當事人間請求遷讓房屋事件，上訴人對於中華民國九十年四月三日臺灣臺南地方法
院八十九年度訴字第二三一四號第一審判決提起上訴，本院判決如左：
    主    文
上訴駁回
第二審訴訟費用均由上訴人負擔。
    事    實
甲、上訴人方面：
一、聲明：求為判決：(一)原判決廢棄。(二)被上訴人在第一審之訴及假執行聲請均駁回
    。(三)第一、二審訴訟費用均由被上訴人負擔。
二、陳述：除與原判決記載相同者，茲引用之外，補稱：
    兩造於八十九年三月初發生系爭糾紛，而與被上訴人簽訂和解書，約定伊於八十
    九年八月要遷讓交還系爭房屋與被上訴人，上訴人亦積極物色租屋，原訂於九十
    年八月初簽約，然因上訴人與該屋之出租人間條件未能談攏，現又正另覓租屋中
    ，故希望能將履行期延至九十年十二月三十一日前等語。
三、證據：援用第一審所提證據。
乙、被上訴人方面：
一、聲明：求為判決：駁回上訴。
二、陳述：除與原判決記載相同者，茲引用之外，補稱：系爭房屋已無償借上訴人使
    用四年多，期間所有稅捐亦為被上訴人繳納，兩造前已曾經數次磋商，惟上訴人
    均未依約履行，上訴人請求將履行期延至九十年十二月底，時間過長，被上訴人
    不同意。
三、證據：援用第一審所提證據。
    理    由
一、本件被上訴人起訴主張：系爭房屋及其基地均為被上訴人所有，上訴人及美樂興
    電工材料有限公司、福元電機器材貿易有限公司（該二公司部分原審判決後，因
    未上訴，已告確定）無權占有使用系爭房屋，兩造為解決相關爭執，於八十九年
    八月間簽訂和解書約定，上訴人等（以下稱上訴人等者，係指上訴人及前述美樂
    興公司、福元公司）應於八十九年八月三十一日前遷讓交還系爭房屋與被上訴人
    ，惟上訴人迄今仍繼續占用上開房屋，為此被上訴人依據兩造簽訂之和解書及民
    法第七百六十七條前段之規定，上訴人應遷讓交還系爭房屋與被上訴人；另上訴
    人迄今既無權占有系爭房屋，被上訴人復依據侵權行為及不當得利之規定，請求
    上訴人等連帶給付相當於租金之損害金，亦即上訴人等應自八十九年九月一日起
    至交還系爭房屋之日止，按月連帶給付被上訴人一萬九千零六十二元相當於租金
    之損害金等語。上訴人則以：因未找到其他供搬遷之處所，希望延至九十年十二
    月底再遷讓交還系爭房屋等語為辯。
二、被上訴人主張：他為系爭房屋之所有權人，兩造曾簽訂和解書，約定上訴人等應
    於八十九年八月三十一日前交還系爭房屋，然上訴人等未依約履行且現仍繼續無
    權占有系爭房屋等情，業據提出營利事業登記抄本三份、土地登記謄本、建物登
    記謄本、和解書影本各一份可證，且上訴人所自認，被上訴人之主張堪信為真實
    。
三、按所有人對無權占有其所有物者，得請求返還之，無法律上之原因而受利益，致
    他人受損害者，應返還其利益，民法第七百六十七條、第一百七十九條前段定有
    明文。另按無權占有他人土地，可能獲得相當於租金之利益為社會通常之觀念，
    此有最高法院六十一年度台上字第一六九五號判例要旨可參。查系爭房屋為被上
    訴人所有，上訴人等本應於八十九年八月三十一日依和解書交還系爭房屋，惟上
    訴人等迄未履行，已構成無權占有，應負返還義務，上訴人抗辯稱：未找到可供
    搬遷處所而希望延至九十年十二月三十一日前遷讓交還上開系爭房屋云云，惟查
    上訴人等既為無權占有，則上訴人等並無請求延至九十年十二月三十一日前始遷
    讓交還系爭房屋之權，所辯自無可採。再查上訴人現無權占有系爭房屋，乃無法
    律上之原因受有使用系爭房屋之利益，並因而造成被上訴人無法使用系爭房屋之
    損害，依據前開規定，被上訴人自可請求上訴人給付相當於租金之損害金。次按
    城市地方房屋之租金，以不超過土地及其建築物申報總價額年息百分之十為限，
    土地法第九十七條第一項定有明文。被上訴人主張依據系爭房屋坐落之基地申報
    地價年息百分之十計算租金，核與上開規定並無不合，且參酌系爭房屋為四層樓
    水泥鋼筋建築，一樓堆放電機器材供上訴人等營業使用，二樓以上做為住家之用
    ，房屋後方加蓋鐵皮屋，全部使用空間約三十幾坪，屋前臨勝利路，附近有勝利
    國小、台南一中，人車往來頻繁等情狀，認為被上訴人主張依據系爭房屋坐落之
    基地申報地價年息百分之十計算每月租金為一萬九千零六十二元應屬相當。
四、從而，被上訴人依無權占有及不當得利法律關係，請求上訴人遷讓房屋及自八十
    九年九月一日起至遷讓交還系爭房屋之日止，按月連帶給付一萬九千零六十二元
    之部分，為有理由，原審予以准許，於法並無不合。上訴意旨，仍執陳詞，指摘
    原判決不當，求予廢棄改判，為無理由，應予駁回其上訴。
據上論結，本件上訴為無理由，依民事訴訟法第四百四十九條第一項、第七十八條判
決如主文。
中      華      民      國    九十      年      十      月     三十     日
                                    臺灣高等法院臺南分院民事第一庭
~B1審判長法官  林    金    村
~B2      法官  曾    平    杉
~B3      法官  楊    子    莊
右為正本係照原本作成。
如對本判決上訴，須於判決送達後廿日內向本院提出上訴狀，未表明上訴理由者，應
於上訴後廿日內，向本院提出理由書。
中      華      民      國    九十      年      十一    月       一     日
                                        法院書記官  董    挹    棻


司法院資訊處製作；財團法人民間司法改革基金會備份。
